最高法院民事判決                                八十七年度台再字第一一六號
    再 審原 告  陳達仙
    再 審被 告  林耕嶺
                張世良
右當事人間請求所有權移轉登記事件，再審原告對於中華民國八十七年二月二十六日
本院判決（八十七年度台上字第三八五號），提起再審之訴，本院判決如左：
    主  文
再審之訴駁回。
再審訴訟費用由再審原告負擔。
    理  由
本件再審原告對於本院八十七年度台上字第三八五號確定判決（以下簡稱原確定判決
）以有民事訴訟法第四百九十六條第一項第一款規定之情形，提起再審之訴，係以：
再審原告主張張世良並未於系爭買賣契約書上簽名、用印，前訴訟程序第二審法院第
二次更審判決認定張世良為系爭買賣契約買受人之一，與再審原告及張世良於台灣桃
園地方法院檢察署檢察官偵查中之陳述不同，既未詢問張世良證實之，亦未曉諭再審
原告為辯論，並未說明其得心證之理由，自有違背同法第二百二十二條自由心證之原
則。且原確定判決未就再審原告提出桃園縣楊梅七支郵局存證信第九十一號函抗辯兩
造間關於系爭買賣契約縱屬成立，亦經解除乙節，予以審酌，竟以此部分係新防禦方
法，依法不得審究，而駁回再審原告之上訴。原確定判決適用法規顯有錯誤云云，為
其論據。
按第三審為法律審，其所為之判決，以第二審判決所確定之事實為基礎，故民事訴訟
法第四百九十六條第一項第一款所謂適用法規顯有錯誤，對第三審判決而言，應以該
判決依據第二審判決所確定之事實而為法律上之判斷，有適用法規顯有錯誤之情形為
限。從而第二審法院取捨證據、認定事實之職權行使，是否妥當，與第三審判決適用
法規是否顯有錯誤無關。查本件再審被告為系爭買賣契約之買受人，為前訴訟程序第
二審法院合法確定之事實。又再審原告在前訴訟程序第二審第二次更審言詞辯論期日
雖引用桃園縣楊梅七支郵局存證信第九十一號函，但係抗辯兩造間之買賣標的物非得
確定，否認兩造間之買賣成立，而未抗辯兩造間買賣契約已經解除。本院原確定判決
根據此項事實，認為第二審法院依買賣契約之法律關係，再審原告應移轉所有權登記
，而為再審原告敗訴之判決，於法並無不合，爰駁回其上訴，並說明再審原告於上訴
三審時，始辯稱縱認兩造間訂有買賣契約，亦因再審被告接受退款，而可認為兩造有
默示解除契約之合意云云，屬新防禦方法，依民事訴訟法第四百七十六條第一項之規
定，第三審無從審酌，核無適用法規顯有錯誤之情形可言。再審原告提起本件再審之
訴，求予廢棄原確定判決，非有理由。
據上論結，本件再審之訴為無理由，依民事訴訟法第七十八條，判決如主文。
中      華      民      國    八十七    年      九      月     三十     日
                              最高法院民事第二庭
                                  審判長法官  曾  桂  香
                                        法官  劉  延  村
                                        法官  徐  璧  湖
                                        法官  劉  福  聲
                                        法官  黃  秀  得
      右正本證明與原本無異
                                              書  記  官
中      華      民      國    八十七    年      十      月     十五     日
